臺北高等行政法院裁定　　　　　　　　　　　　　 九十年度訴字第六六一七號
　　原　　　告　甲○○
　　被　　　告　教育部
　　代　表　人　黃榮村部長）.
右當事人間因有關教育事務事件，原告不服行政院中華民國九十年十月十九日台九十
訴字第○五九○七八號訴願決定，提起行政訴訟，本院裁定如左︰
　　主  文
原告之訴駁回。
訴訟費用由原告負擔。
　　理  由
一、按提起行政撤銷訴訟，以有行政機關違法之行政處分存在為前提，所謂行政處分
    ，乃中央或地方機關就公法上具體事件所為之決定或其他公權力措施而對外直接
    發生法律效果之單方行政行為，此觀行政訴訟法第四條第一項、訴願法第三條第
    一項規定甚明。又聘用人員，係私法上契約關係，學校教員之解聘是否正當，係
    屬私權爭執，應訴由普通法院裁判，不得依行政救濟程序請求救濟，最高行政法
    院著有六十二年裁字第二三三號判例可資參照。
二、本件原告係私立輔仁大學（下稱輔仁大學）外語學院語言學研究所專任副教授，
    八十九年八月七日以劉小梅於八十一年至八十八年連任該校兩任語言學研究所所
    長，八十九年枉顧該校組織規程第十三條規定，再任為該所所長，劉小梅於八十
    一年間以密告方式致影響前副校長柏殿宏對原告學術專長產生偏見，八十四年間
    濫用職權損害其向該校中西文化中心所提研究計畫，請求重新選任適當人選云云
    ，向輔仁大學教師申訴評議委員會提出申訴。該會以該校組織規程第十三條研究
    所所長任期三年，得連任一次之規定，係指在連續不斷情形下，同一人最多共能
    擔任兩任共六年之所長職務，若任期中斷，則任期重新適用該條規定，劉小梅八
    十一年八月一日至八十七年七月三十一日止擔任兩任所長職務，八十七年八月一
    日以後，由許洪坤教授擔任所長職務，嗣許所長於八十九年一月三十一日退休，
    所剩任期由洪振耀擔任，劉小梅再任所長並無違該校組織規程第十三條規定，乃
    駁回其申訴。原告復向被告提出再申訴，被告認原告就該校語言學研究所所長聘
    任部分再申訴應不予受理。至劉小梅於所長任內損及其權益部分，顯已逾期，亦
    應不予受理，乃駁回其再申訴，原告仍表不服，提起訴願，亦遭決定駁回，遂向
    本院提起行政訴訟。
三、原告起訴意旨略以，依教師法第十六條，雖無明文規定大學系所學術主管之選任
    事項為與教師個人權益有關，但參照民法第九十八條，應探求該條文之立法精神
    ，不得拘泥於所用之辭句，大學系所學術主管的領導作風，處處與大學教師個人
    之學術生涯發展息息相關，若有不當甚或違法情事，當然損害其權益至鉅。另依
    大學法第十條，其系所學術行政主管選任事項均應視為與教師有關之措施，且認
    為如有違法或不當致損害其權益者，得依法提出申訴，且偏差的法條解釋若能成
    立，形成個案，勢將嚴重剝奪廣大教育基層人員合法之申訴權益，為此請求撤銷
    被告所為不受理之決定，並對原告所提大學主事者違法之證據，逐一依法進行實
    質調查。
四、按大學法第十條第一項規定：「：：各單獨設立之研究所各置所長一人，辦理所
    務。」同條第二項：「：：所長採任期制，由各該院、系、所依該校組織規程規
    定之程序，就教授中選出，報請校長聘請兼任之。」而私立輔仁大學組織規程第
    十四條規定：「系主任與所長之人選，由其所屬院長，徵詢各該系、所全體專任
    教師之意見，並報請其主辦單位遴選後，荐請校長聘任之。」依上述大學法第十
    條第一項及輔仁大學組織規程第十四條有關大學研究所所長遴聘，係屬大學組織
    運作之規定，教師雖得向學校表達其個人意見，然究非屬教師個人權益事項，自
    不得提起教師申訴，且學校遴聘研究所所長之作業，應非教師法第二十九條第一
    項及教師申訴評議委員會組織及評議準則第三條所稱對教師個人之措施，對原告
    並未發生具體之法律效果，非屬行政處分，原告主張應准其提起行政訴訟救濟，
    非屬可採。又關於原告主張劉小梅於所長任內（八十一年八月至八十七年七月底
    ）損及原告權益部分，卻於八十九年八月七日始提教師申訴，顯已逾期。另查大
    學系所所長係屬聘任制，有關原告主張該校語言學研究所所長連任期滿，再任所
    長，有違任期制之爭執，核屬私權爭議，原告亦不得提起訴訟。從而再申訴評議
    及訴願決定所為不受理決定，經核於法並無不合，本件原告之訴為不合法，應予
    駁回。
五、據上論結，本件原告之訴為不合法，爰依行政訴訟法第一百零七條第一項第十款
    後段、第一百零四條、民事訴訟法第九十五條、第七十八條，裁定如主文。
中　　　華　　　民　　　國　　九十一　　年　　 十二 　　月　　　五　　　日
                        臺 北 高 等 行 政 法 院   第 三 庭
                                           審 判 長 法  官　姜素娥
                                                    法  官　林文舟
                                                    法  官　陳國成
右為正本係照原本作成。
如不服本裁定，應於送達後十日內向本院提出抗告狀（須按他造人數附繕本）。
中　　　華　　　民　　　國　　九十一　　年　　 十二 　　月　　　六　　　日
  　　　　　　　　　　　　　　　　　　　　          書記官　王英傑
